臺灣高等法院臺中分院刑事判決　　　96年度交上訴字第2531號
上　訴　人
即　被　告　乙○○
　　　　　　　　　　　所）
上列上訴人因公共危險等案件，不服臺灣臺中地方法院95年度交
訴字第289號中華民國96年8月22日第一審判決（起訴案號：臺灣
臺中地方法院檢察署95年度偵字第26509號），提起上訴，本院
判決如下：
    主  文
上訴駁回。
乙○○緩刑參年。
    事  實
一、乙○○於民國九十四年十一月二十六日下午五時五十分許，
    駕駛車牌號碼NR-1066號自小客車，搭載友人林國正、黃建
    智，沿臺中縣大里市○○路由東往西方向行駛，行近金山街
    口欲左轉金山街時，本應注意汽車行駛時，駕駛人應注意車
    前狀況並隨時採取必要之安全措施；又行駛至交岔路口左轉
    彎時，應行至交岔路口中心處左轉，不得占用來車道搶先左
    轉。而依當時情形，並無不能注意之特別情事，竟疏未注意
    ，於左轉金山街時，違規提前跨越分向限制線，占用來車道
    搶先左轉，致其汽車左前角撞上甲○○所駕騎、沿仁化路由
    西向東直行、車牌號碼VPP-732號機車之左側，致甲○○人
    車倒地，受有頭部外傷、臉部挫擦傷、頸部扭傷、肢體挫擦
    傷併撕裂傷、左側大趾骨近側骨折、左側第四蹠骨骨折等傷
    害。乙○○明知其已肇事致人受傷，竟未為必要之救援措施
    ，逕行駕車逃離現場。嗣經警據報前往處理，始循線查知上
    情。
二、案經甲○○訴由臺中縣警察局霧峰分局報請臺灣臺中地方法
    院檢察署檢察官偵查及經同署檢察官簽分偵查起訴。
    理  由
一、訊據被告乙○○，對前揭過失傷害及肇事逃逸之犯行，均坦
    認不諱。關於被告駕駛系爭汽車於上開時地，違規提前跨越
    分向限制線，占用來車道搶先左轉，而撞擊甲○○所駕騎之
    車牌號碼VPP-732號機車，致甲○○人車倒地，受有前述傷
    害，肇事後隨即逃逸等事實，業經告訴人甲○○於臺灣臺中
    地方法院九十五年度交訴字第九八號案件（該案係檢察官以
    黃建智為上述時地駕駛系爭汽車撞傷甲○○並逃逸之人，將
    之列為被告提起公訴，該案黃建智業經判決無罪確定在案）
    偵、審中指證綦詳，並有道路交通事故現場圖、道路交通事
    故調查報告表（一）、（二）各一份、財團法人仁愛綜合醫
    院診斷證明書二張及車損照片九張在卷可參。又按汽車行駛
    時，駕駛人應注意車前狀況並隨時採取必要之安全措施；汽
    車行駛至交岔路口左轉彎時，應距交岔路口三十公尺前顯示
    方向燈或手勢，換入內側車道或左轉車道，行至交岔路口中
    心處左轉，並不得占用來車道搶先左轉。道路交通安全規則
    第九十四條第三項、第一百零二條第一項第五款分別定有明
    文。而依案發當時之天候、視線及道路狀況均無不良情狀下
    ，系爭汽車之駕駛人並無不能注意之情事，竟疏未注意車前
    狀況，貿然違規左轉，肇致本案車禍事故，其有過失甚為明
    確。本案經臺灣臺中縣區車輛行車事故鑑定委員會鑑定結果
    ，亦同上開見解，此有該會九十五年八月九日中縣鑑字第○
    九五五五○二五四四號函在卷可憑。而告訴人因本案車禍受
    有前揭傷害，與系爭汽車駕駛人之過失行為間自有相當因果
    關係，亦甚明灼。是被告有上述過失傷害及肇事逃逸犯行，
    足堪認定。本案事證明確，被告犯行堪以認定。
二、被告乙○○行為後，刑法業於九十四年二月二日修正公布，
    於九十五年七月一日施行，且按行為後法律有變更者，適用
    行為時之法律，但行為後之法律有利於行為人者，適用最有
    利於行為人之法律，現行刑法第二條第一項訂有明文。此條
    規定乃與刑法第一條罪刑法定主義契合，而貫徹法律禁止溯
    及既往原則，係規範行為後法律變更所生新舊法律比較適用
    之準據法，是刑法第二條本身雖經修正，但刑法第二條既屬
    適用法律之準據法，本身尚無比較新舊法之問題，應一律適
    用裁判時之現行刑法第二條，規定以決定適用之刑罰法律，
    先予敘明。又以本次刑法修正之比較新舊法，應就罪刑有關
    之共犯、未遂犯、想像競合犯、牽連犯、連續犯、結合犯，
    以及累犯加重、自首減輕暨其他法定加減原因與加減例等一
    切情形，綜其全部罪刑之結果而為比較，最高法院九十五年
    五月二十三日著有九十五年度第八次刑庭會議決議可資參照
    。是以：
  (一)刑法第二百八十四條第一項前段過失傷害罪，法定刑得科銀
    元五百元以下罰金，依修正後刑法施行法增訂第一條之一：
    「中華民國九十四年一月七日刑法修正施行後，刑法分則編
    所定罰金之貨幣單位為新臺幣。九十四年一月七日刑法修正
    時，刑法分則編未修正之條文定有罰金者，自九十四年一月
    七日刑法修正施行後，就其所定數額提高為三十倍。但七十
    二年六月二十六日至九十四年一月七日新增或修正之條文，
    就其所定數額提高為三倍」及刑法第三十三條第五款修正為
    ：「主刑之種類如下：五、罰金：新臺幣一千元以上，以百
    元計算之」等規定觀之，依修正後之法律，刑法第二百八十
    四條第一項前段過失傷害罪所得科處之罰金刑最高為新臺幣
    一萬五千元、最低為新臺幣一千元，然依被告行為時之刑罰
    法律，即罰金罰鍰提高標準條例第一條前段規定之提高倍數
    十倍及修正前刑法第三十三條第五款規定之罰金最低額一元
    計算，前開傷害罪之罰金刑，最高為銀元五千元，最低額為
    銀元十元，若換算為新臺幣，最高額雖與新法同為新臺幣一
    萬五千元，然最低額僅為新臺幣三十元。因此，比較上述修
    正前、後之刑罰法律，自以被告行為時關於科處罰金刑之法
    律較有利於被告。
  (二)刑法第四十一條第一項前段亦經修正，修正前刑法第四十一
    條第一項前段規定：「犯最重本刑為五年以下有期徒刑以下
    之刑之罪，而受六個月以下有期徒刑或拘役之宣告，因身體
    、教育、職業、家庭之關係或其他正當事由，執行顯有困難
    者，得以一元以上三元以下（按指銀元）折算一日，易科罰
    金。」，又被告行為時之易科罰金折算標準，修正前罰金罰
    鍰提高標準條例第二條前段（現已刪除）規定，就其原定數
    額提高為一百倍折算一日，則本件被告行為時之易科罰金折
    算標準，應以銀元三百元折算一日，經折算為新臺幣後，應
    以新臺幣九百元折算為一日。惟修正後之刑法第四十一條第
    一項前段則規定：「犯最重本刑為五年以下有期徒刑以下之
    刑之罪，而受六個月以下有期徒刑或拘役之宣告者，得以新
    臺幣一千元、二千元或三千元折算一日，易科罰金。」比較
    修正前後之易科罰金折算標準，以修正前之規定，較有利於
    行為人，則應依刑法第二條第一項前段，適用修正前刑法第
    四十一條第一項前段及修正前罰金罰鍰提高標準條例第二條
    規定，定其折算標準。
  (三)刑法第四十一條第二項關於得易科罰金之數罪於併合處罰後
    是否仍得易科罰金之部分，亦於同次修法時修正，則被告於
    本案所犯之數罪，若均分別判處得易科罰金之有期徒刑，則
    即有比較新舊法之必要。修正後刑法第四十一條第二項係規
    定數罪併罰時，必其應執行之刑仍未逾六月者，方得適用同
    條第一項前段易科罰金之規定，而修正前刑法第四十一條第
    二項則係規定數罪併罰之各罪若均得易科罰金，即便應執行
    之刑已逾六月，仍得適用同條第一項前段易科罰金之規定，
    則經比較新舊法，修正公布施行前之規定，較有利於行為人
    ，則應依刑法第二條第一項前段，適用修正前刑法第四十一
    條第二項規定，作為定其數罪併罰後是否仍得易科罰金之標
    準。
  (四)刑法第五十一條第五款於本次修法時，亦已修正數罪併罰定
    其應執行者：「宣告多數有期徒刑者，於各刑中之最長期以
    上，各刑合併之刑期以下，定其刑期。但不得逾三十年。」
    ，與舊法規定之數罪併罰定其應執行者：「宣告多數有期徒
    刑者，於各刑中之最長期以上，各刑合併之刑期以下，定其
    刑期。但不得逾二十年。」之規定相較，自以舊法規定之定
    應執行刑之上限為二十年對行為人較為有利，此為影響行為
    人刑罰之法律效果，是被告行為後法律已有所變更，經比較
    新舊刑法第五十一條第五款之規定，新法之規定對被告並無
    較為有利之情形，應依刑法第二條第一項前段之規定，適用
    被告行為時之舊法，而定其應執行之刑。
  (五)綜合上述各條文修正前、後之比較，揆諸前揭最高法院決議
    及修正後刑法第二條第一項前段、但書規定之「從舊從輕」
    原則，綜其全部罪刑之比較，自應一體適用被告行為時之法
    律，即修正前刑法之各該相關規定予以論處。
三、核被告乙○○因過失駕駛行為致人受傷，又於駕車肇事致人
    傷害後未予救援旋即逃逸，所為係犯刑法第二百八十四條第
    一項前段之過失傷害罪，及刑法第一百八十五條之四之駕車
    肇事致人傷害逃逸罪。被告所犯上開二罪，犯意各別，行為
    互殊，應予分論併罰。原審以本案事證明確，並審酌被告智
    識程度，先前尚無刑事犯罪紀錄之素行（有臺灣高等法院被
    告前案紀錄表附卷可按），本案交通過失情節，告訴人之受
    傷情形，肇事逃逸行為對於他人生命及公共安全之威脅程度
    ，被告犯後於原審否認犯行之態度等一切情狀，分別量處如
    原審判決主文所示之刑。復以本案被告所犯二罪之犯罪時間
    在九十六年四月二十四日以前，均合於中華民國九十六年罪
    犯減刑條例第二條第一項第三款所定之減刑條件，而各依法
    減輕其宣告刑二分之一，並依該減刑條例第九條之規定，諭
    知易科罰金之折算標準，再定其應執行之刑及諭知易科罰金
    之折算標準。核原審判決認事用法及量刑均無不當，應予維
    持。上訴人上訴意旨略稱伊已與被害人和解，請求從輕量刑
    云云。惟查，原審判決已詳加說明認定被告犯罪之理由，並
    就被告之素行、犯罪之方法、過失之程度，被害人因本件車
    禍受傷之情況，並被告犯罪後迄原審始終否認有何過失，未
    向被害人表示任何歉意等一切情狀詳加斟酌，其認定核無違
    誤，量刑亦稱妥適。被告上訴指摘原判決量刑過重，為無理
    由，應予駁回。
四、又被告前未曾因故意犯罪受有期徒刑以上刑之宣告，此有臺
    灣高等法院被告前案紀錄表附卷可稽，本件犯後，其於原審
    雖否認犯行；惟於本院審理中，已坦認全部犯行，並與被害
    人甲○○達成和解，有臺中縣霧峰鄉調解委員會調解書在卷
    可稽（見本院卷宗第21頁），經過此次之判刑後，當知警惕
    ，不致有再犯之虞，其所宣告之刑，本院認以暫不執行為適
    當，爰依法宣告緩刑3年（依最高法院95年第8次刑事庭會議
    決議：犯罪在新法施行前，新法施行後，緩刑之宣告，應適
    用新法第74條之規定，故本件並無比較新舊法適用之問題）
    。
據上論斷，應依刑事訴訟法第368條，刑法第74條第1項第1款，
判決如主文。
本案經檢察官丙○○到庭執行職務。
中　　華　　民　　國　　96　　年　　12　　月　　 4　　日
            刑事第一庭　審判長法　官　陳  紀  綱
                         　   法　官  姚  勳  昌
                              法  官  張  智  雄
上列正本證明與原本無異。
如不服本判決應於收受送達後十日內向本院提出上訴書狀，其未
敘述上訴之理由者並得於提起上訴後十日內向本院補提理由書（
須附繕本）。
                              書記官  謝  雅  惠
中　　華　　民　　國　　96　　年　　12　　月　　5 　　日
附錄本案論罪科刑法條：
刑法第二百八十四條第一項：
因過失傷害人者，處六月以下有期徒刑、拘役或五百元以下罰金
，致重傷者，處一年以下有期徒刑、拘役或五百元以下罰金。
刑法第一百八十五條之四：
駕駛動力交通工具肇事，致人死傷而逃逸者，處六月以上五年以
下有期徒刑。
